臺灣臺中地方法院民事判決　96年度訴字第1584號
原　　　告　丙○○
　　　　　　乙○○
　　　　　　戊○○
　　　　　　丁○○
　　　　　　己○○
共　　　同
訴訟代理人　張柏山律師
複　代理人　洪煌村律師
被　　　告　甲○○
上當事人間刑事附帶民事訴訟請求損害賠償事件 (本院95年度交
附民字第224號)，經本院刑事庭裁定移送，本院於民國96年10月
25日言詞辯論終結，判決如下：
    主    文
被告應給付原告丙○○、乙○○、戊○○、己○○各新臺幣伍拾
萬元及均自民國九十五年八月三十日起至清償日止，按年利率百
分之五計算之利息。
被告應給付原告丁○○新臺幣陸拾柒萬伍仟捌佰零柒元及自民國
九十五年八月三十日起至清償日止，按年利率百分之五計算之利
息。
原告其餘之訴駁回。
本判決原告勝訴部分，於原告丙○○、乙○○、戊○○、己○○
各以新臺幣拾陸萬柒仟元、原告丁○○以新臺幣貳拾貳萬陸仟元
為被告供擔保後，得為假執行。
原告其餘假執行之聲請駁回。
    事實及理由
甲、程序方面：
    被告經合法通知，未於最後言詞辯論期日到場，核無民事訴
    訟法第386條各款所列情形，爰依原告之聲請，由其一造辯
    論而為判決。
乙、實體方面：
一、原告起訴主張：原告丙○○、乙○○、戊○○、丁○○及己○○為被害人張仁將之子女。被告甲○○明知飲用酒類後吐
    氣所含酒精濃度超過每公升0.25毫克，不得駕車，竟在酒醉
    而注意力、反應力均較為遲鈍之情形下，仍於民國95年2月1
    6日22時46分許，駕駛車牌號碼TN－8969號自用小客車，沿
    臺中縣豐原市○○路由北往南方向行駛，途經豐勢路2段與
    豐勢路535巷之三岔道路交岔路口時，原應注意車前狀況，
    並隨時採取必要之安全措施，而依當時情形，天候晴，夜間
    有照明，柏油路面乾燥、無缺陷、無障礙物，視距良好、行
    車管制號誌正常，甲○○明知已飲用酒精，反應力較平日緩
    慢，明知交岔路口行車管制號誌已為黃燈，未慮及待其駛入
    交岔路口時，燈號業已轉為紅燈，並有橫向車輛駛入交岔路
    口，且並無不能注意之情事，仍貿然直行，適有被害人張仁
    將騎乘車牌號碼IWQ－528號重型機車，沿臺中縣豐原市○○
    路○段由南往北方向行駛，行經該三岔道路交岔路口，欲轉
    入豐勢路535巷，而停在豐勢路2段三岔道路口南往北向之外
    側車道路旁，見豐勢路2段之行車管制號誌已轉為紅燈，而
    沿外側車道左轉進入三岔道路交岔路口擬駛入豐勢路535巷
    道路，被告見狀煞車不及，未能及時採取必要而有效之煞車
    及閃避等安全措施，以致其駕駛之自小客車左前車頭，在豐
    勢路2段交岔路口北往南向之內側車道上，撞擊張仁將所駕
    駛之機車右側腳踏板處，張仁將受撞飛起撞擊被告所駕駛之
    自小客車左前擋風玻璃後倒地，致使張仁將因而受有左側第
    3 、4、5、6、7根肋骨骨折、腦震盪並昏迷、休克、胸部及
    腹部鈍挫傷之傷害，並因頭部外傷致顱腦損傷導致死亡之結
    果。嗣經臺灣臺中地方法院檢察署檢察官提起公訴，本院以
    95 年度交易字第277號刑事判決被告過失致人於死在案。爰
    依民法第184條第1項前段、第192條第1項、第194條之規定
    ，請求被告賠償(1)喪葬費用新臺幣（下同）175,807元；(2)
    精神慰撫金各1,000,000元等語，並聲明：(一)被告應給付
    原告丙○○、乙○○、戊○○、己○○各1,000,000元，應
    給付原告丁○○1,278,525元，及均自96年8月30日起至清償
    日止，按年息5%計算之利息；(二)願供擔保請准宣告假執行
    。
二、被告經合法通知未於最後言詞辯論期日到場，惟據其之前到
    庭陳述以：對於本院95年度交易字第277號刑事判決認定事
    實，沒有意見。伊雖願意和解，但無能力和解。並聲明：原
    告之訴駁回。
三、得心證之理由：
  (一)原告主張被告於上開時、地駕駛車牌號碼TN－8969號自用小
    客車違規肇事，致張仁將死亡之事實，業據本院95年度交易
    字第277號、臺灣高等法院臺中分院96年度交上易字第1076
    號刑事判決認定被告疏未注意車前狀況而有過失，並依過失
    致人於死罪名，判處被告有期徒1年2月，減為有期徒刑7月
    確定，經本院依職權調取本院95年度交易字第277號刑事卷
    宗及經網路查詢臺灣高等法院臺中分院96年度交上易字第10
    76號判決書核閱屬實，自堪信原告上開主張為真正。
  (二)按因故意或過失，不法侵害他人之權利者，負損害賠償責任
    ；不法侵害他人致死者，對於支出殯葬費之人，亦應負損害
    賠償責任。不法侵害他人致死者，被害人之子、女，雖非財
    產上之損害，亦得請求賠償相當之金額，民法第184條、第
    192條第1項、第194條分別定有明文。查原告分別為被害人
    張仁將之子女，有戶籍謄本可參，本件被告駕車過失肇事，
    致被害人張仁將死亡，該過失行為與張仁將死亡間，自具有
    相當因果關係。從而，原告依上開規定，請求被告負損害賠
    償責任，自屬有據。茲就原告請求之金額，是否應予准許，
    分述如下：
    1.殯葬費部分：原告丁○○以其係被害人張仁將之之子，為
      被害人張仁將辦理殯葬而支出殯葬費175,807元，已據其
      提出喪葬費收據1份為證，核其項目及金額尚屬相當，且
      為殯葬禮儀所必要，此部分請求應予准許（原告丁○○原
      請求278,525元，後減縮為175,807元）。
    2.精神慰撫金部分：原告丙○○、乙○○、戊○○、己○○
      及丁○○為被害人張仁將之子女，因被告不法侵害張仁將
      致死，遽遭喪父之家庭巨變，致渠等精神上受有莫大痛苦
      ，依民法第194條規定，原告自得就此非財產上之損害，
      請求被告賠償精神慰撫金。查被告高中畢，名下無不動產
      ；而原告丙○○大學畢業，有房子1筆，土地1筆，汽車1
      部，原擔任教職，現已退休；原告乙○○國小畢業，現無
      工作，有房子1筆，土地1筆，汽車1部；原告戊○○大學
      畢業，有房子1筆，土地1筆，現於醫院擔任資訊員，月薪
      約40,000元；原告丁○○大學畢業，有房子1筆，土地1筆
      ，汽車1部，現擔任技術員，月薪約3、4萬元；原告己○○中學畢業，打零工，月薪約20,000元，有汽車1部。本
      院審酌兩造之身分、地位、經濟能力及所受之精神上之打
      擊，並參照本件事故之發生，被告應負全部之過失責任等
      情，認原告請求精神慰撫金各1,000,000元尚屬過高，應
      核減為800,000元，始為允當。原告在此範圍之請求應予
      准許，逾此範圍之請求，不予准許。
    3.綜上所述，原告丁○○因本件事故得請求被告賠償之金額
      為費用975,807元，原告丙○○、乙○○、戊○○及己○○
      得請求之金額各為800,000元。
  (三)按保險人依本法規定所為之保險給付，視為被保險人損害賠
    償金額之一部分；被保險人受賠償請求時，得扣除之。強制
    汽車責任保險法第32條定有明文。查原告因本件事故已領取
    汽機車強制責任保險金150萬元，原告每人各領得30萬元，
    業據原告之訴訟代理人陳明在卷，依上開說明，此等保險給
    付應自本件損害賠償金額中扣除，扣除後原告原告丁○○得
    請求之金額為675,807元，原告丙○○、乙○○、戊○○及
    己○○得請求之金額各為50萬元。
  (四)從而，原告依據侵權行為損害賠償之法律關係，請求被告給
    付原告丁○○675,807元，給付原告丙○○、乙○○、戊○○及己○○各50萬元，及均自96年8月30日起至清償日止，
    按年息5%計算之利息，為有理由，應予准許。其逾此範圍之
    請求，則屬無據，應予駁回。
四、原告陳明願供擔保聲請宣告假執行，就其勝訴部分，核無不
    合，爰酌定相當擔保金額宣告之。至原告敗訴部分，其假執
    行之聲請亦失其依據，應併予駁回。
五、本件原告提起刑事附帶民事訴訟，而由本院刑事庭依刑事訴
    訟法第504條第1項規定，裁定移送前來，依同條第2項規定
    免繳納裁判費，其於本院審理期間，亦未滋生其他訴訟必要
    費用，並無訴訟費用負擔問題，附予敘明。
六、假執行之依據：民事訴訟法第390第2項。
中　　華　　民　　國　　96　　年　　11　　月　　8　　日
                  民事第三庭  法　官　謝慧敏
以上正本係照原本作成
如對本判決上訴，須於判決送達後20日內向本院提出上訴狀
中　　華　　民　　國　　96　　年　　11　　月　　8　　日
                              書記官
